臺灣桃園地方法院民事裁定
110年度司繼字第2672號
聲  請  人  葉如萃  
被  繼承人  葉永洞(亡)
                       生前最後住所；桃園縣○○鄉○○村00鄰○○街00號（改制前） 
上列聲請人因擔任被繼承人葉永洞之遺產管理人，聲請代管遺產
之管理報酬費用事件，本院裁定如下：
    主  文
聲請駁回。
聲請程序費用新臺幣壹仟元由聲請人負擔。
    理  由
一、本件聲請意旨略以：聲請人前經本院以106年度司繼字第586
    號民事裁定選任為遺產管理人後，並依法聲請對被繼承人之
    債權人及受遺贈人為公示催告，而被繼承人所遺之土地新竹
    縣○○鄉○○段0000○0000○0000地號土地持分業經變價分割後，
    經臺灣新竹地方法院以108年度司執字第10685號案件拍定，
    依據計算書所得分配款為新臺幣（下同）483,848元，為此
    聲請酌定本件遺產管理人之報酬及費用為12,000元等語。
二、按遺產管理人之職務如左：㈠編製遺產清冊。㈡為保存遺產必
    要之處置。㈢聲請法院依公示催告程序，限定1 年以上之期
    間，公告被繼承人之債權人及受遺贈人，命其於該期間內報
    明債權，及為願受遺贈與否之聲明，被繼承人之債權人及受
    遺贈人為管理人所已知者，應分別通知之。㈣清償債權或交
    付遺贈物。㈤有繼承人承認繼承或遺產歸屬國庫時，為遺產
    之移交。前項第1 款所定之遺產清冊，管理人應於就職後3
    個月內編製之；第4款所定債權之清償，應先於遺贈物之交
    付，為清償債權或交付遺贈物之必要，管理人經親屬會議之
    同意得變賣遺產。民法第1179條定有明文。復按遺產管理人
    得請求報酬，其數額由親屬會議按其勞力及其與被繼承人之
    關係酌定之；親屬會議不能召開或召開有困難時，依法應經
    親屬會議處理之事項，由有召集權人聲請法院處理之。民法
    第1183條、第1132條第2 項前段分別定有明文。又法院處理
    應經親屬會議處理之民法第1183條所定遺產管理人報酬之酌
    定，得調查遺產管理人所為遺產管理事務之繁簡及被繼承人
    之財產收益狀況，此觀非訟事件法第167 條規定甚明。是就
    法院選任之遺產管理人之報酬，應按遺產管理人與被繼承人
    之關係、管理事務之繁簡、遺產狀況及其他情形斟酌定之。
三、經查，聲請人主張其經本院以106年度司繼字第586號民事裁
    定選任為被繼承人葉永洞之遺產管理人乙情，業經本院依職
    權調閱前揭卷宗核閱無訛，堪信為真。惟依民法第548條第1
    項規定，受任人應受報酬者，除契約另有訂定外，非於委任
    關係終止及為明確報告顛末後，不得請求給付。遺產管理人
    管理被繼承人之遺產，係屬於委任契約之法律關係，依上開
    規定，遺產管理人受委任之事務尚未處理完畢前，依委任報
    酬後付之原則，尚不得請求報酬，而經本院於110年10月19
    日及111年1月25日函命聲請人補正陳報是否業已依法聲請公
    示催告及所提費用之各該收據正本等，惟聲請人合法收受前
    開補正通知後，迄今未為補正，且本院亦查無聲請人已依法
    向本院聲請公示催告，以搜索被繼承人葉永洞之債權人及受
    遺贈人之情，有本院補正函、送達回證及依職權查詢之索引
    卡查詢資料在卷可稽，則被繼承人是否有其他債權人或受遺
    贈人，其是否報明債權或為願受遺贈與否之聲明，尚不得而
    知，且上開公示催告與本院106年度司繼字第586號裁定主文
    第二、三、四項所諭知准對被繼承人之「繼承人」為公示催
    告，分屬二事而無法替代。是揆諸前開說明，聲請人難謂已
    執行完畢遺產管理人之職務，其聲請本件酌定遺產管理人報
    酬即於法不合，應予駁回。惟聲請人待日後遺產管理之事務
    處理完畢後，自得再就勞務付出之程度請求相當之報酬金額
    ，附此敘明。
四、依非訟事件法第21條第1 項前段，裁定如主文。
五、如對本裁定抗告須於裁定送達後10日內向本院提出抗告狀，
    並繳納抗告裁判費新臺幣1,000 元。
中　　華　　民　　國　　111 　年　　4 　　月　　8 　　日
                  家事法庭  司法事務官　王雯綺
以上正本係照原本作成。